臺灣臺北地方法院刑事判決　　　　　　　　　　　　　九十三年度訴字第三三九號
　　公　訴　人　臺灣臺北地方法院檢察署檢察官
　　被　　　告　丁○○
右列被告因偽造文書等案件，經檢察官提起公訴（九十二年度偵字第一八六九九號）
，被告於準備程序就被訴事實為有罪之陳述，本院合議庭裁定進行簡式審判程序，判
決如左：
    主  文
丁○○連續行使偽造私文書，足以生損害於他人，處有期徒刑柒月。
    事  實
一、丁○○於民國八十二年五月二十日起至八十七年三月間止，在臺北縣新店市○○
    路八三號一樓其經營之慶鑫銀樓，自任互助會會首，召集如附表編號一至三所示
    之互助會共三會。詎丁○○因財務週轉困難，竟意圖為自己不法所有，並基於概
    括之犯意，於開標時間利用互助會員並未全部到場，且彼此並非均相互認識之機
    會，連續假冒宋培林（起訴書誤載為陳培林）會員名義參加互助會，且在空白紙
    張上書寫宋培林會員之姓名及標息金額，以偽造宋培林會員名義之標單準私文書
    ，復提出行使參與競標並進而得標（冒標日期、標息金額及會款，均如附表所載
    ）；再向活會會員佯稱係宋培林會員得標，致各活會會員陷於錯誤，而使其餘活
    會會員陷於錯誤，而各分別繳付扣除標息之活會會款予丁○○，足生損害於被假
    冒名義之宋培林，及其他活會會員。迄至八十七年四月間，丁○○因附表編號三
    所示之互助會停標，其所簽發用於支付互助會會員丙○○、己○○等人互助會會
    款或借款的支票，均無法兌現，且避不見面，丙○○、己○○、戊○、甲○○、
    乙○○等互助會會員，始查知上情。
二、案經丙○○、己○○、戊○、甲○○、乙○○訴由臺灣臺北地方法院檢察署檢察
    官偵查起訴。
    理  由
一、訊據被告丁○○對於右揭犯罪事實，於偵審中均坦承不諱，核與告訴人丙○○、
    己○○、戊○、甲○○、乙○○等人指述之情節，及證人宋培林偵查中證述之情
    節相符，復有附表所示之互助會會單在卷可憑。本案事證明確，被告犯行足堪認
    定。
二、按冒用他人名義在標單上書寫姓名，如祇為投標會員身分之識別，非表示簽名之
    意思時，應不生偽造署押之問題；且依民間互助會之習慣，會員書寫之標單，通
    常僅書寫姓名及金額而已，由其內容實不足以明瞭其用意何在，必須依互助會之
    習慣或特約，始能瞭解係會員表示競標及標取會之款利息之證明，則除非該標單
    上書明有「標單」二字，僅記載會員姓名及利息標單，應屬刑法第二百二十條第
    一項之準私文書。核被告所為，冒名書寫標單參與競標部分，係犯刑法第二百十
    六條、第二百二十條第一項、第二百十條之行使偽造準私文書罪；公訴人認被告
    在參與競標之標單上冒名書寫他會員之姓名，係偽造署押，尚有未洽。被告偽造
    準私文書標單後復持之行使，其偽造準私文書之低度行為，為行使偽造準私文書
    之高度行為所吸收，僅論以高度之行使偽造準私文書罪。至於被告冒名得標後，
    向活會會員佯稱係某會員得標，致各活會會員陷於錯誤，而如數交付會款部分，
    則係犯刑法第三百三十九條第一項之詐欺取財罪；其冒標後詐欺取財犯行，均係
    以一行為同時向多數之活會會員詐取會款，屬一行為觸犯數同種詐欺取財罪名之
    想像競合犯，應從一詐欺取財罪處斷。被告先後多次行使偽造準私文書與詐欺取
    財罪犯行，其時間均為緊接，所犯又分別為構成要件同之罪名，顯係基於概括之
    犯意為之，皆為連續犯，應分別各論以一罪，並均依法加重其刑。所犯上開二罪
    間，具有方法、結果之牽連關係，應依刑法第五十五條規定從一重之連續行使偽
    造準私文書罪處斷。爰審酌被告之動機、目的、其以假冒他人名義偽造標單之手
    段為之、行為之次數、所得之金額、對被害人所造成之損害、及犯罪後已坦承全
    部犯行、至今未能與告訴人等達成賠償協議等一切情狀，量處如主文所示之刑。
    至於被告所偽造之標單並未扣案，亦已滅失，業據被告供承在卷，故毋庸依刑法
    第三十八條第一項第二款規定宣告沒收。
據上論斷，應依刑事訴訟法第二百七十三條之一第一項、第二百九十九條第一項前段
、刑法第五十六條、第二百十六條、第二百二十條、第二百十條、第三百三十九條第
一項、第五十五條、罰金罰鍰提高標準條例第一條前段，判決如主文。
本案經檢察官盧筱筠到庭執行職務。
中　　　華　　　民　　　國　　九十三　　年　　　七　　　月　　二十六　　日
                                      臺灣臺北地方法院刑事第十五庭
                                          法  官 范智達
右正本證明與原本無異。
如不服本判決，應於判決送達後十日內，向本院提出上訴狀。
                                          書記官 田華仁
中　　　華　　　民　　　國　　九十三　　年　　　七　　　月　　二十六　　日
附錄本案論罪科刑法條：
刑法第二百十條
偽造、變造私文書，足以生損害於公眾或他人者，處五年以下有期徒刑。
刑法第二百十六條
行使第二百十條至第二百十五條之文書者，依偽造、變造文書或登載不實事項或使登
載不實事項之規定處斷。
刑法第二百二十條
在紙上或物品上之文字、符號，依習慣或特約，足以為表示其用意之證明者，關於本
章之罪，以文書論。
刑法第三百三十九條
意圖為自己或第三人不法之所有，以詐術使人將本人或第三人之物交付者，處五年以
下有期徒刑、拘役或科或併科一千元以下罰金。
以前項方法得財產上不法之利益或使第三人得之者，亦同。
前二項之未遂犯罰之。
 附表
 ┌──┬────────┬─────┬─────┬────┬───────┐
 │編號│時            間│每期會款  │標息金額  │開標日  │宋培林得標日期│
 ├──┼────────┼─────┼─────┼────┼───────┤
 │ 一 │八十二年五月二十│二萬元（內│二千元    │每月二十│八十二年九月二│
 │    │日至八十六年十二│標制）    │          │日      │十日          │
 │    │月止            │共五十六會│          │        │第五會得標    │
 ├──┼────────┼─────┼─────┼────┼───────┤
 │ 二 │八十三年九月至八│二萬元（內│一千八百元│每月五日│八十四年一月五│
 │    │十六年九月止    │標制）    │          │        │日            │
 │    │                │共三十七會│          │        │第五會得標    │
 ├──┼────────┼─────┼─────┼────┼───────┤
 │ 三 │八十六年九月五日│二萬元（內│一千八百元│每月五日│八十六年十月五│
 │    │起至八十九年三月│標制）    │          │（至八十│日            │
 │    │五日止          │共三十一會│          │七年四月│第二標        │
 │    │                │          │          │份即停標│              │
 │    │                │          │          │，尚有活│              │
 │    │                │          │          │會二十四│              │
 │    │                │          │          │會）    │              │
 └──┴────────┴─────┴─────┴────┴───────┘
